【裁判字號】    95,交上易,183
【裁判日期】    950815
【裁判案由】    過失致死
【裁判全文】
臺灣高等法院刑事判決               95年度交上易字第183號
上  訴  人  臺灣臺北地方法院檢察署檢察官
被      告  乙○○
選任辯護人  葉子瑋律師
上列上訴人因被告過失致死案件，不服臺灣臺北地方法院95年度
交易字第278號，中華民國95年6月16日第一審判決（起訴案號：
臺灣臺北地方法院檢察署95年度偵字第1962號），提起上訴，本
院判決如下：
    主  文
上訴駁回。
    事實及理由
壹、程序方面：
    本件被告乙○○所犯為死刑、無期徒刑、最輕本刑3 年以上
    有期徒刑或高等法院管轄第一審案件以外之罪，被告於本院
    審判中先就被訴事實為有罪之陳述，經本院告知其簡式審判
    程序之旨，並聽取公訴人、被告之意見後，本院合議庭於95
    年8月2日審判期日依刑事訴訟法第273條之1 第1項規定，當
    庭裁定以簡式審判程序進行本件審理，則依刑事訴訟法第27
    3條之2規定，關於本案證據之調查，不受第159條第1項、第
    161條之2、第161條之3、第163條之1及第164條至第170條規
    定之限制，合先敘明。
貳、實體方面：
一、本案經本院審理結果，認第一審以被告乙○○犯刑法第 276
    條第1 項之過失致死罪，判處有期徒刑拾月；緩刑伍年，緩
    刑期間內付保護管束，認事用法及量刑均無不當，應予維持
    ，並引用第一審判決書記載之事實、證據及理由（如附件）
    。
二、檢察官上訴意旨略以：
（一）原審判決認定被告之行車速度未超越肇事地點之時速限制
      （50公里）。惟依道路交通事故現場圖，車禍撞擊點距離
      被害人血跡（被害人落地）相距有近10公尺、被害人血跡
      處距離被告煞車停止距離亦有近10公尺，則以車禍撞擊發
      生後，被告隨即煞車等情形判斷，被告所駕自小客車需以
      20公尺距離方能停止，則以該路段為柏油、乾燥、無缺陷
      等情形，輔以汽車煞車距離、行車速度及道路摩擦係數對
      照表，被告駕車時速已達65公里以上之高速，核與證人陳
      靜慧目擊情形相符，且以被告所駕車款為94年出廠之高級
      房車，有高效率之煞車反應，尚須以近20公尺距離方能煞
      停，益見被告駕車時速遠超過速限50公里甚明，原審判決
      不認定此一部分過失情形，顯然與卷內事證相違。
（二）原審判決宣告緩刑部分：被告於緩起訴期間，且因酒駕遭
      吊扣駕照1 年，卻無視法紀，肇事致被害人死亡，而犯後
      仍辯稱未高速行駛、無違反號誌並隱瞞已遭吊扣駕照等情
      ，足證被告犯後態度非佳，被告雖與被害人之父達成 150
      萬元之和解，惟僅僅支付150 萬元，實難以撫平被害人之
      父喪失獨女之痛，雖被害人之父願給被告自新機會，惟被
      害人已無從表示意見，被害人年僅20歲，卻因被告無視法
      紀之心，香消玉殞，法院未審酌此處，率以被害人之父代
      表被害人之宥恕，而諭知緩刑，顯然不當。
（三）原審判決諭知緩刑期間付保護管束，係以被告需有正確之
      法律觀念並提供必要之協助及督促為由，然被告為26歲之
      成年人，本應遵守法紀，且被告已有偽造文書緩起訴、酒
      駕吊扣駕照等處分，仍未能警惕，以僥倖之心，違反吊扣
      駕照處分，駕車高速行駛於市區，顯然並非單純提供法律
      觀念協助即可改善被告惡性，且對照被害人死亡，益見被
      告犯行如不予執行，實難收矯正之效、維持法秩序。是原
      審判決之緩刑、付保護管束部分，實非對被告所犯罪行之
      適當評價，請撤銷原判決等語。
三、本院查：
（一）被告因過失駕車撞及被害人，導致被害人死亡等情，為被
      告坦認在卷（見本院卷第22頁）。並有道路交通事故現場
      圖、交通事故補充資料表、談話記錄表、道路交通事故調
      查報告表(一)、(二)、交通事故照片共16幀、台北市政府警察
      局中正第一分局現場勘察報告書及台北市車輛行車事故鑑
      定委員會95年4月12日北鑑審字第09530065100號鑑定意見
      書等在卷可稽（見偵卷第10頁至第18頁、第23頁至第30頁
      、第64至68頁，相字卷第15頁至第35頁）。是被告過失致
      被害人死亡之犯行，足堪認定。
（二）檢察官上訴意旨就被告超速部分，認為原審判決認定不當
      。惟查：依台北市車輛行車事故鑑定委員會鑑定意見書就
      本件肇事原因判定為被告未依號誌指示左轉彎，並於肇事
      行為之分析第(六)點雖判斷，「兩車當時均似已達一定之速
      度」，並未認定被告當時車速有超過速限50公里以上，而
      且此亦非肇事原因（見偵查卷第64至68頁）。是依卷內資
      料僅能認定被告駕車時已達一定之速度，但不足認定其車
      速超過50公里。況證人陳靜慧之證詞，僅主觀判斷被告車
      速很快，在無其他資料相佐下，難認被告肇事時有超速行
      駛之情事。是檢察官此部分之上訴，並無理由。
（三）檢察官上訴意旨就原審諭知被告緩刑、並付保護管束不當
      ，應撤銷緩刑宣告部分：查被告雖於警訊及偵查中，辯稱
      其未高速行駛、無違反號誌行駛等語。惟其於警詢中即坦
      承其汽車駕照因酒駕遭吊扣中，並無檢察官所指其隱瞞駕
      照遭吊扣之事實，且本件經台北市車輛行車鑑定委員會鑑
      定後，認定肇事原因係因被告未依號誌指示左轉彎，致生
      被害人死亡之結果，被告接受上開鑑定報告之意見，承認
      自己之過失，並無異議，亦主動與被害人家屬達成和解。
      犯後態度良好，且被告於肇事當時並未逃逸，留在現場救
      護被害人，並向到場之員警自首，雖被害人仍因傷重不治
      死亡，顯示被告自始至終均無卸責之意。告訴人即被害人
      之父甲○○亦考量被告年紀尚輕，且深具悔意，是於原審
      到庭稱「同意給予緩刑，讓被告有自新之機會」（見原審
      卷第36頁背面）。原審綜合考量上開情狀，諭知被告緩刑
      ，並付保護管束，並無不妥。況甲○○於本院審理時仍然
      當庭陳稱：「請繼續給予被告緩刑之機會。」（見本院卷
      第22頁），本院審酌緩刑之宣告，係實體法上賦予法院得
      為自由裁量之事項，倘其未有逾越法律所規定之範圍，或
      濫用其權限，即不得任意指為違法（最高法院75年台上字
      第7033號判例參照）。基此，已見檢察官此部分之上訴亦
      非有據，為無理由。
（四）綜上，檢察官仍執前詞指摘原判決不當，為無理由，應予
      駁回。
四、按行為後法律有變更者，適用行為時之法律；但行為後之法
    律有利於行為人者，適用最有利於行為人之法律，此於刑法
    第2條第1項定有明文。被告行為後，刑法於94年2月2日修正
    公布，95年7月1日施行，有關自首之規定，修法前規定係減
    輕其刑；而修法後則規定得減輕其刑，自屬法律有變更，依
    新法第2條第1項規定，比較新舊法結果，自以修法前之規定
    有利於行為人，應依修法前刑法第62條前段減輕其刑。又被
    告行為後，刑法第74條緩刑之規定業已修正，並於95年7月1
    日施行，倘行為人未曾犯罪受有期徒刑宣告，不論依修正前
    後刑法第74條之規定，皆得宣告緩刑，另依新刑法施行法第
    6條之1規定可知，撤銷緩刑沒有新舊法何者比較有利或不利
    之比較問題。但新刑法第74條第2 項得命行為人履行負擔，
    同條第4 項緩刑之效力不及於從刑及保安處分，而舊刑法不
    須履行負擔且緩刑之效力及於主刑及從刑，整體比較下，依
    新刑法第74條所為緩刑宣告較不利於行為人，故依刑法第 2
    條第1 項前段，應適用行為時法律緩刑之規定。另被告行為
    後，中華民國刑法施行法第1條之1規定：「94年1月7日刑法
    修正時，刑法分則編未修正之條文定有罰金者，自94年1月7
    日刑法修正時，就其所定數額提高為30倍，但72年 6月26日
    至94年1月7日新增或修正之條文，就其所定數額提高為 3倍
    。」，本件被告所犯刑法第276條第1項之罪，依上開修正後
    之規定，均提高為30倍，新舊法比較結果，其刑度之實質內
    容均相同，修正後之規定並無較有利於行為人，依刑法第 2
    條第1項前段之規定，本件被告所犯之刑法第276條第 1項所
    定之罰金刑提高部分，自應依行為時法。而行為後法律有變
    更者，依修正前刑法第2條第1項之規定，以適用裁判時法為
    原則，如行為時法有利於行為人，則例外適用行為時法；依
    修正後刑法第2條第1項規定，以適用行為時法為原則，惟如
    裁判時法有利於行為人，則例外的適用裁判時法。以往實務
    見解，認原判決未及比較適用新舊法時，上訴後，雖比較結
    果以舊法有利於行為人，而原判決別無其他撤銷事由，仍應
    由本院以此為由撤銷改判。惟修正後之規定係以適用行為時
    法為原則，因此原判決雖未及比較適用，然上訴本院後，經
    比較新舊法，行為後之法律並非較有利於行為人，仍應適用
    行為時法，則原判決適用行為時法即無不當，自不構成撤銷
    之事由，併予敘明。
據上論斷，應依刑事訴訟法第273條之1第1項、第373條、第368
條，判決如主文。
本案經檢察官鍾鳳玲到庭執行職務。
中    華    民    國    95    年     8    月    15    日
                  刑事第十五庭審判長法  官  吳昭瑩
                                    法  官  楊貴雄
                                    法  官  王麗莉
以上正本證明與原本無異。
不得上訴。
                                    書記官  洪雪娥
中    華    民    國    95    年    8     月    16    日
附錄：本案論罪科刑法條全文
刑法第276條第1項：
因過失致人於死者，處二年以下有期徒刑、拘役或二千元以下罰
金。


司法院資訊處製作；財團法人民間司法改革基金會備份。
